臺灣臺中地方法院民事判決
111年度中簡字第1406號
原      告  賴美杏  

訴訟代理人  葉立宇律師
被      告  張家瑋  


上列當事人間請求損害賠償事件，本院於民國111 年6 月20日言
詞辯論終結，判決如下：
    主      文
被告應給付原告新臺幣128,890 元，及自民國111 年5 月13日起
至清償日止，按週年利率百分之5 計算之利息。
原告其餘之訴駁回。
訴訟費用由被告負擔百分之93，餘由原告負擔。
本判決原告勝訴部分得假執行。
    事實及理由
壹、程序事項
　　被告經合法通知，未於言詞辯論期日到場，核無民事訴訟法
    第386 條所列各款情形，爰依原告之聲請，由其一造辯論而
    為判決。
貳、實體事項
一、原告主張：被告於民國109 年9 月15日22時許至翌日0 時30
    分許，在位於臺中市○○區○○路00○0 號住處內飲酒後，於該
    日6 時50分許，無照酒後駕駛車牌號碼0000-00號自用小客
    車，沿臺中市西屯區河南路二段往智惠街方向行駛，嗣於該
    日7 時30分許，臨時停車於臺中市○○區○○路○段000號對面欲
    開啟左前車門欲下車時，疏未注意汽車臨時停車或停車，汽
    車駕駛人開啟車門時，應注意其他車輛，並讓其先行，確認
    安全無虞後，再將車門開啟至可供出入幅度，迅速下車並關
    上車門之規定，即貿然開啟左前車門，適有原告騎乘車牌號
    碼000-0000 號普通重型機車(下稱系爭車輛)，沿其同向左
    後方駛至該處，因而閃避不及故而撞及被告開啟之車門，致
    原告受有骨盆骨折、左手肘撕裂傷等傷勢（下稱系爭傷勢）
    。為此，爰依侵權行為之法律關係提起本件訴訟，請求被告
    賠償醫療費用新臺幣（下同）21,377 元、救護車費用2,700
     元、系爭車輛修復費用11,250 元、交通費用1,340 元、醫
    療用品費用2,348 元及慰撫金100,000元。並聲明：被告應
    給付原告139,015 元，及自起訴狀繕本送達翌日起至清償日
    止，按週年利率百分之5 計算之利息。
二、被告未於言詞辯論期日到場，亦未提出書狀作何聲明或陳述
    。
三、本院之判斷
　㈠按刑事訴訟判決所認定之事實，固非當然有拘束民事訴訟判
    決之效力，但民事法院調查刑事訴訟原有之證據，而斟酌其
    結果以判斷事實之真偽，並於判決內記明其得心證之理由，
    即非法所不許（最高法院67年台上字第2674號及49年台上字
    第929 號裁判意旨參照）。是本院自得調查刑事訴訟中原有
    之證據，斟酌其結果以判斷其事實，合先敘明。 
　㈡原告主張於前開時地與被告車輛發生事故，業據原告提出診
    斷證明書、醫療費用收據、救護車收費派車單、估價單、車
    資收據、醫療用品統一發票、系爭車輛行照、109年度綜合
    所得稅試算通知書等件為證（沙簡卷第25至45頁、本院卷第
    33至35頁），並經本院依核閱本院110 年度交簡字第579 號
    卷刑事判決屬實（本院卷第21至24頁），是本院依證據調查
    之結果，堪信原告之主張為真。 
　㈢按因故意或過失，不法侵害他人之權利者，負損害賠償責任
    。民法第184條第1項前段定有明文。次按汽車臨時停車或停
    車，汽車駕駛人或乘客開啟或關閉車門時，應確認安全無虞
    後，再將車門開啟至可供出入幅度，迅速下車並關上車門；
    汽車駕駛人飲用酒類或其他類似物後其吐氣所含酒精濃度達
    每公升0.15毫克或血液中酒精濃度達百分之0.03以上者，不
    得駕車，道路交通安全規則第 120 條第5 項第4 款、第114
     條第2 款亦分別定有明文。查被告於本件事故後經警實施
    酒精測試其酒測值達每公升0.32毫克，且於開啟車門時疏未
    注意其他車輛，並讓其先行，即貿然開啟左前車門，原告見
    狀因此閃避不及，並受有傷勢，系爭車輛亦有受損，顯見被
    告確有違反上開規定之過失甚明，且其過失與原告所受體傷
    及車損間，存有相當因果關係，準此，被告過失行為既已造
    成原告受有損害，則原告依上開規定請求被告負侵權行為損
    害賠償之責，即屬有據。
　㈣茲就原告各項請求說明如下：
　⒈醫療費用、救護車費用、交通費用、醫療用品費用
　  原告主張因系爭傷勢支出醫藥費用21,377 元、救護車費用2
    ,700 元、交通費用1,340 元及醫療用品費用2,348元，業據
    原告提出診斷證明書、醫療收據、救護車收費派車單、車資
    收據、醫療用品統一發票為據（沙簡卷第25頁至37頁、第41
    至45頁），經核均為系爭傷勢照護及就醫所需，則原告此部
    分主張，即屬可採。
  ⒉系爭車輛修復費用
　　原告已支付系爭車輛修復費用11,250元（均為零件費用）有
    估價單附卷可稽（沙簡卷第39頁），而系爭車輛之修理費，
    既以新零件更換被毀損之舊零件，則原告以修理費用作為損
    害賠償之依據時，自應將零件折舊部分予以扣除始屬合理。
    依行政院所頒固定資產耐用年數表及固定資產折舊率之規定
    ，系爭車輛之耐用年數為3年，依定率遞減法每年折舊1000 
    分之536，另依營利事業所得稅查核準則第95條第6 項規定
    「固定資產提列折舊採用定率遞減法者，以1 年為計算單位
    ，其使用期間未滿1 年者，按實際使用之月數相當於全年之
    比例計算之，不滿1 月者，以1 月計」，系爭車輛自出廠日
    即106 年4 月間（本院卷第33頁），至109 年9 月16日本件
    車禍發生時，實際使用期間已逾3 年餘，關於零件折舊部分
    應受到不得超過10分之9 之限制，故應以10分之9 計算其折
    舊。依上開說明折舊後，零件部分原告得請求之金額為1,12
    5元（計算式：11,250×0.1 ＝1125），是系爭車輛之合理修
    復費用為1,125元之範圍內，即屬合理；逾此範圍之請求即
    屬無據。
　⒊精神慰撫金
　　再按慰撫金之賠償須以人格權遭遇侵害，使精神上受有痛苦
    為必要，其核給之標準固與財產上損害之計算不同，然非不
    可斟酌雙方身份資力與加害程度，及其他各種情形核定相當
    之數額（最高法院51年台上字第223 號裁判意旨參照）。查
    原告為專科肄業、已婚，名下有薪資所得及機車一部；另被
    告高職畢業、未婚、名下無不動產，有汽車一部，業據原告
    具狀陳明在卷，並經本院調閱兩造戶役政及稅務電子閘門資
    料核閱屬實（本院卷第31至35頁、沙簡第47頁），是本院審
    酌兩造之身分、地位、經濟能力及原告所受系爭傷勢非輕等
    情狀，認原告請求被告賠償10萬元之精神慰撫金，尚稱允當
    ，即為可採。　
　⒋綜上，原告因本件車禍所受損害共128,890元（計算式：2137
    7＋2700＋1340＋2348＋1125＋100000 ＝128,890）。
四、末按給付無確定期限者，債務人於債權人得請求給付時，經
    其催告而未為給付，自受催告時起，負遲延責任，其經債權
    人起訴而送達訴狀者，與催告有同一之效力；遲延之債務，
    以支付金錢為標的者，債權人得請求依法定利率計算之遲延
    利息；應付利息之債務，其利率未經約定，亦無法律可據者
    ，週年利率為百分之5 ，民法第229 條第2 項、第233 條第
    1 項前段、第203 條分別定有明文。本件原告對被告之侵權
    行為損害賠償債權，核屬無確定期限之給付，既經原告提起
    本件訴訟，而起訴狀繕本業於111 年5 月12日送達被告，有
    送達證書可憑（本院卷第21頁），被告迄未給付，當負遲延
    責任。是原告請求自起訴狀繕本送達被告翌日即111 年 5月
    13日起，按週年利率百分之5 計算之法定遲延利息，核無不
    合。　
五、綜上所述，原告依侵權行為之法律關係，請求被告給付128,
    890 元，及自111 年5 月13日起至清償日止，按週年利率百
    分之5 計算之利息，為有理由，應予准許；逾此部分，尚非
    有據，應予駁回。
六、本件原告勝訴部分係依民事訴訟法第427 條第1 項規定適用
    簡易訴訟程序，所為被告敗訴之判決，應適用民事訴訟法第
    389 條第1 項第3 款之規定，依職權宣告假執行。
七、訴訟費用負擔之依據：民事訴訟法第79條。
中　　華　　民　　國　　111 　年　　7 　　月　　18　　日
                  臺灣臺中地方法院臺中簡易庭
                              法　官　陳航代
以上為正本，係照原本作成。
如不服本判決，應於送達後20日內，向本院提出上訴狀並表明上
訴理由，如於本判決宣示後送達前提起上訴者，應於判決送達後
20日內補提上訴理由書（須附繕本）。如委任律師提起上訴者，
應一併繳納上訴審裁判費。 
中　　華　　民　　國　 111　　年　　7 　　月　　18　　日
                              書記官  黃俞婷